臺灣板橋地方法院民事裁定　　　　　　　96年度聲字第1777號
聲　請　人
即　債權人　台北富邦商業銀行股份有限公司
法定代理人　甲○○
相　對　人
即　債務人　丙○○
　　　　　　　　　　（臺北縣土城市戶政事務所）
　　　　　　乙○○
上列聲請人聲請發還擔保金事件，本院裁定如下：
    主  文
聲請人關於為相對人丙○○於本院九十年度存字第一五三號擔保
提存事件一案所提存之擔保物臺北市政府建設公債八十六年度債
票，面額新臺幣伍佰萬元券壹張（號碼：ＦＧ○○○八九○）、
壹佰萬元券貳張（號碼：ＦＨ○○三一四七、ＦＨ○○三二一一
）、壹拾萬元券參張（號碼：ＦＪ○○○九四一、ＦＪ○○一○
二九、ＦＪ○○一三○三），均附第五期至第十期息票，合計新
臺幣柒佰參拾萬元准予發還。
聲請人其餘聲請駁回。
聲請程序費用由相對人丙○○負擔。
    理  由
一、按訴訟終結後，供擔保人證明已定20日以上之期間，催告受
    擔保利益人行使權利而未行使，或法院依供擔保人之聲請，
    通知受擔保利益人於一定期間內行使權利並向法院為行使權
    利之證明而未證明者，法院應依供擔保人之聲請，以裁定命
    返還其提存物或保證書，民事訴訟法第104 條第1 項第3 款
    定有明文，依同法第106 條之規定，於其他依法令供訴訟上
    之擔保者，亦準用之。次按所謂「訴訟終結」，係指依假扣
    押所保全之請求提起之本案訴訟終結；如供擔保人未提起本
    案訴訟時，則指假扣押裁定及假扣押執行程序均不存在者而
    言。」（最高法院92年度台抗字第19號判決要旨參照）；而
    債權人提供擔保金為假扣押之執行後，就所欲保全之債權未
    提起本案訴訟，如未撤回假扣押之執行，而在其假扣押所欲
    保全之債權於執行程序分配終結確定未受分配，與民事訴訟
    法第104 條第1 項第3 款所定之「訴訟終結」相當（最高法
    院91 年 度台抗字第313 號判決意旨參照）。
二、本件聲請意旨略以：聲請人與相對人間清償債務事件，聲請
    人前依本院89年度裁全木字第6514號裁定，為擔保假扣押，
    曾提供如主文第1 項所示之擔保物，並以本院90年度存字第
    153 號提存事件提存後，聲請本院以90年度執全字第136 號
    執行程序就相對人丙○○之財產依本院89年度執全字第2560
    號予以併案執行假扣押在案。茲因該假扣押標的物業經他債
    權人聲請本院以90年度執字第15301 號清償債務強制執行事
    件調卷執行，並已拍定分配在案，聲請人並向本院聲請催告
    相對人於一定期間內行使權利而未行使，為此提出本院89年
    度裁全木字第6514號民事裁定、90年度存字第153 號提存書
    、板院通90執全木字第136 號民事執行處未執行證明書、93
    年度全聲字第406 號民事裁定暨確定證明書、板院輔民道95
    年度聲字第2592號函、板院民執星字第20649 號民事執行處
    通知、89執字第20649 號分配表、民事裁定拍賣抵押物聲請
    狀；臺灣臺北地方法院91年度重訴字第1886號民事判決暨確
    定證明書等影本各1 件，聲請發還擔保物等語。
三、經查：本件假扣押之債權人原為「台北銀行股份有限公司」
    ，嗣奉准與富邦商業銀行合併，並於合併後更名為「台北富
    邦商業銀行股份有限公司」，有股份有限公司變更登記表及
    行政院金融監督管理委員會93年12月31日金管銀（六）字第
    0930037689號函影本可稽，合先敘明。
四、經查：聲請人聲請本院於民國89年12月26日以89年度裁全木
    字第6514號裁定准予假扣押，聲請人並據以聲請本院以90年
    度執全木字第136 號執行程序就相對人丙○○之財產依本院
    89年度執全字第2560號予以併案執行假扣押在案。嗣因該假
    扣押標的物業經他債權人以本院90年度執字第15301 號清償
    債務強制執行事件聲請調卷執行拍賣，並已拍定分配完畢，
    且本件聲請人之本案債權於執行程序終結時，確定未受分配
    等情，業據本院依職權調取上開卷宗查明屬實，揆諸前揭法
    條規定，即已符合民事訴訟法第104 條第1 項第3 款「訴訟
    終結」之情形，而聲請人聲請本院催告相對人行使權利，經
    本院於95年12月13日以板院輔民道95年度聲字第2592號函催
    告相對人行使權利，然上開文書依聲請人所提戶籍謄本所示
    之戶籍地址送達，郵局以「應送達處所查無此人」，致無法
    送達而遭退回，嗣聲請人聲請公示送達，經本院准予公示送
    達在案，復經本院調取該卷宗查核無誤，惟相對人至今迄未
    行使權利，此有臺灣臺北地方法院96年7 月18日北院錦文人
    字第0960003975號函1 紙、臺灣彰化地方法院96年7 月23日
    彰院賢文字第0960000636號函各1 紙及本院民事紀錄科查詢
    表4 紙在卷為證，聲請人之聲請意旨核與民事訴訟法第104
    條第1 項第3 款規定相符，應予准許。
五、至聲請人並未對相對人乙○○之財產聲請本院實施假扣押執
    行程序，即撤回對乙○○之假扣押執行聲請，復經本院執行
    處發給未執行證明書，本得依修正前民事訴訟法第104 條第
    3 項之規定，逕向本院提存所聲請發還提存金，毋庸裁定，
    惟修正前民事訴訟法第104 條第3 項之規定，業經92年2 月
    7 日總統公布刪除，92年9 月1 日起施行，其刪除理由係以
    此情形是否得逕行聲請提存所發還擔保金，屬提存範疇，然
    提存法並未增訂此情形是否得逕行聲請提存所發還擔保金，
    乃為法律所未規定之事項。提存所是否得逕行發還提存物，
    應由提存所自行審酌，本院無從置喙，是聲請人此部分（即
    相對人乙○○部分）之請求應予駁回。
六、依民事訴訟法第95條、第79條，裁定如主文。
中　　華　　民　　國　　96　　年　　9 　　月　　12　　日
                  民事第三庭    法　官　徐玉玲
以上正本證明與原本無異。
如不服本裁定應於送達後10日內向本院提出抗告狀，並應繳納抗
告裁判費新臺幣1,000元。
中　　華　　民　　國　　96　　年　　9 　　月　　12　　日
                                書記官　朱家惠
